臺灣高雄地方法院刑事判決　　　　　　　　　　　　　九十一年度易字第六二一號
　　公　訴　人　臺灣高雄地方法院檢察署檢察官
　　被　　　告　甲○○
右列被告因詐欺等案件，經檢察官聲請簡易判決處刑（九十年度偵字第一八五一五號
），茲因本院高雄簡易庭認不宜以簡易判決處刑，而簽准改依通常程序審理，本院判
決如左：
    主  文
甲○○動產擔保交易之債務人，意圖不法之利益，將標的物遷移，致生損害於債權人
，處拘役參拾日，如易科罰金，以參佰元折算壹日。
    事  實
一、甲○○與乙○○（因本件動產擔保交易案件，前經本院九十年度易字第一六二八
    號判決判處拘役八十日，惟該判決業經臺灣高等法院高雄分院九十年上易字第一
    六四四號判決撤銷，並改判乙○○無罪確定）於民國八十九年五月十八日，共同
    以動產擔保交易附條件買賣之方式，向萬泰輪業行（負責人戊○○）購買光陽牌
    機車，車牌號碼ＸＴＪ－四五八號機車一輛，為動產擔保交易之債務人，約定總
    價金新台幣（下同）五萬五千元，自八十九年六月二十日起，迄九十年三月二十
    日止，分十期給付，每月一期，前五期每期給付六千九百元，後五期每期給付四
    千一百元，標的物存放地點為高雄市苓雅區○○○路八十九巷十二號，在價金未
    付清之前，標的物所有權仍屬於出賣人所有，買受人僅得依約占有使用，不得任
    意遷移或為其他處分，惟實際使用機車及繳款之人，均為甲○○，詎甲○○在取
    得標的物後，僅繳交頭期款及第一期之分期款後，即未再支付任何款項，且更意
    圖為自己不法利益，於八十九年十一月間因搬遷原住處，並將上開機車遷移約定
    地址不知去向，而未通知債權人萬泰輪業行戊○○，致使債權人遍尋不著債務人
    及買賣標的物而受有損害。
二、案經臺灣高雄地方法院檢察署檢察官自動檢舉聲請簡易判決處刑。
    理  由
一、訊據被告甲○○對於右揭時、地以動產抵押方式購買機車後，未依約定給付機車
    買賣款項，且於購買機車約半年後，即遷離上址且未告知債權人之事實固坦承不
    諱，惟矢口否認有違反動產擔保交易法之情事，並辯稱：伊共付過二次款項，嗣
    因工作之營造廠倒閉，才無法繼續付款，且當時乙○○有欠伊十萬元，故伊請乙○○幫伊處理，伊搬離上開標的物之約定地址後，亦有請乙○○聯絡債權人，至
    於乙○○有無聯絡，伊不清楚云云。經查：
    （一）被告甲○○與另案被告乙○○（因本件動產擔保交易案件，前經本院九十
          年度易字第一六二八號判決判處拘役八十日，惟該判決業經臺灣高等法院
          高雄分院九十年上易字第一六四四號判決撤銷，並改判乙○○無罪確定）
          於八十九年五月十八日，共同以動產擔保交易附條件買賣之方式，向萬泰
          輪業行（負責人戊○○）購買光陽牌機車，車牌號碼ＸＴＪ－四五八號機
          車一輛，為動產擔保交易之債務人，約定總價金五萬五千元，自八十九年
          六月二十日起，迄九十年三月二十日止，分十期給付，每月一期，前五期
          每期給付六千九百元，後五期每期給付四千一百元，標的物存放地點為高
          雄市苓雅區○○○路八十九巷十二號，在價金未付清之前，標的物所有權
          仍屬於出賣人所有，買受人僅得依約占有使用，不得任意遷移或為其他處
          分，惟實際使用機車及繳款之人，均為甲○○之事實，業據被告甲○○於
          本院審理時坦白承認，核與萬泰輪業行戊○○之代理人丁○○指訴之情節
          相符，且有契約書、存證信函及機器腳踏車新領牌照登記書各一份在卷可
          稽，並經本院核閱前開本院九十年度易字第一六二八號確定卷宗（包括高
          院卷）查明屬實，此部分之事實，堪認真實。
    （二）又被告於買受系爭機車時之地址為高雄市苓雅區○○○路八十九巷十二號
          ，已如前述，其後分別遷至高雄市○○街忠孝公園附近、高雄市○○○路
          等處，此亦經被告自承在卷（本院卷第六六頁），是被告將系爭機車於簽
          訂動產擔保交易契約後，遷移至前開處所之事實，亦堪認定。
    （三）另證人劉俊麟雖證述：伊有介紹被告至華山營造廠上班，但被告何時上班
          ，伊不清楚等語（本院卷第六五、六六頁），故被告是否確因工作之營造
          廠倒閉，而無法繼續付款，尚無從由證人劉俊麟之證述，取得有利被告之
          認定；此外，被告均無法提出任何營造廠工作之同事，供本院傳喚或訊問
          ，抑無法提出工作證明或報稅資料供本院審核，是其辯稱：因工作之營造
          廠倒閉，才無法繼續付款云云，本院自難採信。至於案外人乙○○另證述
          ：上開機車實係被告購買，被告原為伊公司員工，伊減縮業務後將其裁員
          ，感到虧欠，乃答應被告購買機車，因簽約時對方說買受人要兩個比較有
          保障等語（詳臺灣高等法院高雄分院九十年上易字第一六四四號卷第四○
          頁）。是由上述證述可知，乙○○尚無積欠被告十萬元借款之事實，且如
          乙○○積欠被告借款屬實，被告大可自行與萬泰輪業行戊○○協商，無須
          透過乙○○代為轉達，是被告前揭辯稱，尚乏實證，且與常情不符，核不
          足採。故被告有意圖為自己不法利益之情事，亦堪認定。
    （四）準此，本件事證明確，被告犯行洵堪認定，應依法論科。
二、核被告所為，係犯動產擔保交易法第三十八條之罪。爰審酌被告雖僅繳納頭期款
    及第一期分期價金，但該機車於九十年三、四月間已為萬泰輪業行戊○○所取回
    ，業據其代理人丁○○於本院審理時陳述明確在卷（本院卷第六一頁），而代理
    人並表明不再追究等語（本院卷第六二頁），及其犯罪所得、犯罪動機、手段、
    所生危害等一切情狀，量處如主文所示之刑。按刑法第四十一條，已於九十年一
    月十日修正公布，並於同月十二日施行，其第一項前段規定為「犯最重本刑為五
    年以下有期徒刑之罪，而受六月以下有期徒刑或拘役之宣告，因身體、教育、職
    業或家庭之關係或因其他正當事由，執行顯有困難者，得以一元以上三元以下折
    算一日，易科罰金。」本件被告犯罪後，上開法律已變更，依最高法院二十四年
    七月刑庭總會決議，易科罰金之事項，應依刑法第二條第一項之規定，逕用修正
    後之刑法第四十一條第一項之新法，爰併諭知易科罰金折算標準，以資懲儆。
三、公訴意旨另認被告與案外人乙○○就本件動產擔保交易情事，涉有刑法第三百三
    十九條第一項之共同詐欺罪嫌。惟按刑法第三百三十九條第一項詐欺罪之成立，
    以意圖為自己或第三人不法之所有，以詐術使人陷於錯誤，而將本人或第三人之
    物交付為要件，所謂以詐術使人交付，必須被詐欺人因其詐術而陷於錯誤，若所
    用之方法不能認為詐術，亦不致使人陷於錯誤，即不構成該罪（最高法院四十六
    年度臺上字第二六○號判例足資參照）。微論案外人乙○○業經判決無罪確定，
    由本件動產擔保交易情形觀之，交易雙方均按相關規定辦理，且萬泰輪業行戊○○為保障其債權，尚令案外人乙○○共同具名為買受人，嗣後被告雖有遷移標的
    物之情形，尚難逕認被告有施以詐術之行為，且萬泰輪業行戊○○亦無陷於錯誤
    而交付系爭機車之情事產生，核與詐欺罪之構成要件有違，尚難以該罪相繩，原
    應為無罪之諭知，惟公訴意旨認此部分與前開有罪部分有方法、結果牽連犯之裁
    判上一罪關係，爰不另為無罪之諭知，併此敘明。
四、據上論斷，應依刑事訴訟法第二百九十九條第一項前段，動產擔保交易法第三十
    八條，刑法第十一條前段、修正後第四十一條第一項、罰金罰鍰提高標準條例第
    一條前段、第二條，判決如主文。
本案經檢察官丙○○到庭執行職務。
中    華    民    國    九十一    年      十一    月        二十五    日
                                  臺灣高雄地方法院刑事第三庭
                                      法  官    吳為平
右正本證明與原本無異。
如不服本判決，應於判決送達後十日內，向本院提出上訴狀。
                                      書記官    曾秀鳳
中    華    民    國    九十一    年      十一    月        二十六    日
